臺灣高等法院刑事判決　　　　　　　　95年度上訴字第4797號
上　訴　人　臺灣板橋地方法院檢察署檢察官
被　　　告　丙○○
上列上訴人因被告偽造文書等案件，不服臺灣板橋地方法院，95
年度訴字第2874號，中華民國95年11月17日第一審判決（起訴案
號：臺灣板橋地方法院檢察署95年度偵字第9227號），提起上訴
，本院判決如下：
    主  文
原判決撤銷。
丙○○連續行使偽造私文書，足以生損害於他人，處有期徒刑捌
月。
附表所示捌紙支票背面偽造「華豐營造股份有限公司」印文捌枚
沒收。
    事  實
一、丙○○係攏拿工程有限公司（下稱攏拿公司）之負責人，因
    攏拿公司承作東榮工程有限公司（下稱東榮公司）、全尊工
    程有限公司（下稱全尊公司）工程，而持有如附表所示之支
    票8紙。嗣攏拿公司承作華豐營造股份有限公司 （下稱華豐
    公司）工程時，曾詢問華豐公司得否以該工程款為擔保向銀
    行借款，惟華豐公司並未同意為其於票據上負背書之責任，
    丙○○竟仍於民國94年6月間，在臺北縣土城市○○路○段某
    處，利用不知情之刻印店師傅盜刻華豐公司之印章，基於概
    括行使偽造私文書及意圖為自己不法所有之詐欺之犯意，連
    續於附表所示之時間在附表所示8紙支票背面偽造華豐公司
    之背書，而持以行使交付上海商業儲蓄銀行股份有限公司新
    店分公司（下稱上海商銀新店分行）要求票貼借款，使上海
    商銀新店分行承辦人員誤認華豐公司在上開支票上背書擔保
    ，錯估該票據貼現之擔保，而同意借款新臺幣2,400,000元
    ，並悉數撥款，足以生損害於華豐公司及上海商銀新店分行
    。嗣因上開支票跳票，經上海商銀新店分行向華豐公司追索
    ，始發現背書係偽造。
二、案經被害人上海商業儲蓄銀行股份有限公司新店分公司訴請
    臺灣板橋地方法院檢察署檢察官偵查起訴。
    理  由
一、本件犯罪事實，業據被告丙○○坦承不諱，核與告訴代理人
    甲○○、乙○○、華豐公司負責人陳葉美惠之指述相符，並
    有卷附之支票、退票理由單影本、上海商銀應收帳款明細等
    為據，綜上事證，足認被告犯行明確，應依法論處。
二、核被告所為，係犯刑法第216條、第210條之行使偽造私文書
    罪、第339條第1項之詐欺罪。被告自94年10月25日起至95年
    2月25日止，先後8次偽造附表所示8紙支票之背書並行使 、
    詐欺貸款，其行為時、地密接，犯罪手法相同，顯係基於概
    括之犯意，應分別論以行使偽造私文書及詐欺之連續犯。又
    被告偽造印章、印文之行為，為偽造私文書之階段行為，復
    為行使偽造私文書之高度行為所吸收，均不另論罪。又被告
    行為後，刑法第55條前段及第56條業經修正刪除，於95年 7
    月 1日施行，依修正前刑法第56條、第55條前段規定，被告
    所犯連續行使偽造私文書罪、詐欺罪得論以一罪，且所犯二
    罪有目的手段之牽連關係，可依刑法第55條之規定，從一重
    之行使偽造私文書罪處斷。而依修正後刑法刪除第56條、第
    55條前段之結果，被告上開犯行應各論以數罪，且應分論併
    罰。比較修正前後刑法，應以修正前之刑法有利於被告，是
    本件即應適用修正前刑法規定，就被告所犯行使偽造私文書
    罪、詐欺罪，依修正前刑法第56條、第55條前段之規定，各
    論以一罪，並從一重之行使偽造私文書罪處斷。
三、原審因而予以論罪科刑，固非無見。惟查被告所犯二罪係連
    續犯，有如前述，原審認係基於單一決意，論以接續犯，所
    持見解，自有可議；又被告犯罪所得高達 240萬元，且事後
    未與被害人和解，造成被害銀行重大損害，原審竟予以緩刑
    宣告，亦非允洽。檢察官執此提起上訴，核有理由，自應由
    本院將原判決予以撤銷改判。爰審酌被告之犯罪動機、目的
    、所生危害、犯罪所得、犯罪後迄未與被害人和解等一切情
    狀，量處有期徒刑捌月。如附表所示 8紙支票背面「華豐營
    造股份有限公司」印文共 8枚，為偽造之印文，不問屬犯人
    與否，應宣告沒收。至於被告偽刻之印章，則業已滅失不復
    存在，此據被告供承在卷，是不另為沒收之宣告，附此敘明
    。
據上論斷，應依刑事訴訟法第369條第1項前段、第364條、第299
條第1項前段，刑法第2條第1項前段、第216條、第210條、第339
條第1項、刑法第55條前段（修正前）、第56條（修正前）、 刑
法第219條，判決如主文。
本案經檢察官鄭富銘到庭執行職務。
中　　華　　民　　國　　96　　年　　2 　　月　　27　　日
　　　　　　　　　刑事第十二庭  審判長法　官   蔡永昌
　　　　　　　　　　　　　　　　　　  法　官   張正亞
　　　　　　　　　　　　　　　　　　  法　官   陳榮和
以上正本證明與原本無異。
如不服本判決，應於收受送達後十日內向本院提出上訴書狀，其
未敘述上訴之理由者並得於提起上訴後十日內向本院補提理由書
（均須按他造當事人之人數附繕本）。
                                      書記官   劉麗芬
中　　華　　民　　國　　96　　年　　3 　　月　　 1　　日
附表：
┌─────┬──────┬─────┬─────┬───────────┐
│發票人    │票載發票日  │票面金額  │票據號碼  │付款銀行              │
├─────┼──────┼─────┼─────┼───────────┤
│東榮公司  │94.10.25    │641,561元 │PC0000000 │華南商業銀行土城分行  │
├─────┼──────┼─────┼─────┼───────────┤
│全尊公司  │94.11.01    │639,780元 │CA0000000 │台北富邦銀行土城分行  │
├─────┼──────┼─────┼─────┼───────────┤
│全尊公司  │94.11.10    │631,890元 │CA0000000 │台北富邦銀行土城分行  │
├─────┼──────┼─────┼─────┼───────────┤
│東榮公司  │94.11.12    │641,067元 │PC0000000 │華南商業銀行土城分行  │
├─────┼──────┼─────┼─────┼───────────┤
│全尊公司  │95.02.13    │649,780元 │CA0000000 │台北富邦銀行土城分行  │
├─────┼──────┼─────┼─────┼───────────┤
│東榮公司  │95.02.22    │651,762元 │TC0000000 │華南商業銀行土城分行  │
├─────┼──────┼─────┼─────┼───────────┤
│全尊公司  │95.03.01    │651,460元 │CA0000000 │台北富邦銀行土城分行  │
├─────┼──────┼─────┼─────┼───────────┤
│東榮公司  │95.02.25    │639,410元 │TC0000000 │華南商業銀行土城分行  │
└─────┴──────┴─────┴─────┴───────────┘
附錄本案論罪科刑法條全文
中華民國刑法第216條
行使第二百十條至第二百十五條之文書者，依偽造、變造文書或
登載不實事項或使登載不實事項之規定處斷。
中華民國刑法第210條
偽造、變造私文書，足以生損害於公眾或他人者，處五年以下有
期徒刑。
中華民國刑法第339條第1項
意圖為自己或第三人不法之所有，以詐術使人將本人或第三人之
物交付者，處五年以下有期徒刑、拘役或科或併科一千元以下罰
金。
